【裁判字號】    97,訴,266
【裁判日期】    970821
【裁判案由】    妨害自由
【裁判全文】
臺灣臺中地方法院刑事判決              97年度訴字第266號
公  訴  人  臺灣臺中地方法院檢察署檢察官
被      告  卯○○
            辛○○
            辰○○
                    現另案於臺灣臺中看守所
            己○○
            丁○○
            壬○○
            癸○○
上二人共同
選任辯護人  汪紹銘律師
上列被告因竊盜等案件，經檢察官提起公訴（96年度偵字第
11645、13777號、96年度偵緝字第3136號），本院判決如下：
    主    文
卯○○結夥三人以上、攜帶兇器、毀越安全設備竊盜，累犯，處
有期徒刑拾月。
辛○○結夥三人以上、攜帶兇器、毀越安全設備竊盜，處有期徒
刑壹年。
辰○○結夥三人以上、攜帶兇器、毀越安全設備竊盜，累犯，處
有期徒刑壹年貳月，應於刑之執行前，令入勞動場所強制工作
年。己○○結夥三人以上、攜帶兇器、毀越安全設備竊盜，處有
期徒刑陸月，如易科罰金，以新臺幣壹仟元折算壹日。
丁○○共同傷害人之身體，處有期徒刑貳月，如易科罰金，以新
臺幣壹仟元折算壹日；又共同以非法方法，剝奪人之行動自由，
處有期徒刑伍月，如易科罰金，以新臺幣壹仟元折算壹日。應執
行有期徒刑陸月，如易科罰金，以新臺幣壹仟元折算壹日。
壬○○共同傷害人之身體，累犯，處有期徒刑參月；又共同以非
法方法，剝奪人之行動自由，累犯，處有期徒刑陸月。應執行有
期徒刑捌月。
癸○○共同傷害人之身體，處有期徒刑貳月，如易科罰金，以新
臺幣壹仟元折算壹日；又共同以非法方法，剝奪人之行動自由，
處有期徒刑肆月，如易科罰金，以新臺幣壹仟元折算壹日。應執
行有期徒刑伍月，如易科罰金，以新臺幣壹仟元折算壹日。
    犯罪事實
一、卯○○曾於民國95年間因妨害自由案件，經本院判處有期徒
    刑4月確定，於同年7月19日因易科罰金執行完畢。辰○○曾
    於96年間因詐欺案件，經本院判處有期徒刑3 月確定，於同
    年4 月11日因易科罰金執行完畢。壬○○曾於87年間因詐欺
    案件，經臺灣高等法院臺中分院判處有期徒刑2年6月，於91
    年2月27日入監服刑後，甫於92年5月9日假釋出監，於93年8
    月12日因假釋期滿而執行完畢。詎均不知悔改，卯○○、辰
    ○○夥同辛○○、子○○、己○○、庚○○等六人，壬○○
    則與癸○○、丁○○等人分別為下述之犯行。
二、辛○○前曾於壬○○之工廠工作，熟知壬○○家中之地形，
    於96年4月30日之下午2時許，辛○○向卯○○、子○○、辰
    ○○、己○○、庚○○等人，提議至壬○○位於臺中縣外埔
    鄉○○村○○路70之13號住處（下稱偷竊處所）行竊，其等
    均因缺錢花用，遂皆同意前往偷竊。於同日下午2 時30分許
    ，由卯○○駕駛車牌號碼DK－7137號自小客車（車主為卯○○），搭載辰○○及辛○○二人，先行到達偷竊處所，由辛○○下車觀察狀況，嗣子○○駕駛車牌號碼X9－3810號自小
    客車（車主為子○○母親乙○○），搭載己○○、梁家偉二
    人，至偷竊處所會合後，六人共同基於不法所有意圖之犯意
    聯絡，結夥三人以上，先由辰○○持可足為兇器使用之油壓
    剪（未扣案），破壞偷竊處所之鋁製窗戶後，由辰○○、辛○○逾越該安全設備，由破壞之窗戶入內行竊（侵入住宅部
    分均未據告訴），其他四人則在外把風。辰○○、陳泓端逕
    行潛入二樓之主臥室內，將壬○○所有之保險箱搬至二樓樓
    梯間後，推落至一樓，再搬至該屋後門，並聯絡在巷口等候
    之子○○駕駛X9－3810號自小客車進入劉宅後門，其等一同
    將所竊得之保險箱搬置於子○○之自小客車後，辰○○便乘
    上子○○之自小客車駛離，辛○○隨後跑出劉宅後門並坐上
    卯○○之自小客車，一同駕車逃逸至臺中縣建興里建興砂石
    場後之苗圃空地。六人遂於該處以鐵撬二支（由辰○○於大
    甲鎮○○路與臨江路之五金行購買，未扣案）橇開保險箱，
    起出保險箱內之存款簿一本、金飾（約30兩）、外幣（含歐
    元、美元）、商業本票二張等財物，除取走黃金及外幣外，
    其餘財物即於該處燒燬，並將保險箱載至大甲鎮○○○路河
    堤旁，沿河堤駛進溪邊，再將保險箱推入水流湍急的大安溪
    中。嗣於同日下午7 時許，辛○○等六人將所竊得之金飾，
    帶至不知情之丑○○所經營之「慶芳銀樓」（位於苗栗縣苑
    裡鎮○○路77號）變賣，由辛○○以其名義登記為出賣人，
    賣得款項13萬6200元，卯○○、子○○、辰○○、己○○各
    分得2萬2000元，梁家偉分得1萬元，辛○○分得3 萬8200元
    。
三、壬○○於96年4月30日下午3時45分左右返家，發現遭竊，隨
    即報警處理，並向鄰居調取附近路邊監視錄影帶，發現當日
    下午2 時30分許，車牌號碼DK－7137號自小客車及車牌號碼
    X9－3810號自小客車，均有到過偷竊現場，經人告知前開車
    輛為卯○○子○○等人所有，即開始追捕卯○○等人。於同
    年5月5日下午8 時許，壬○○與癸○○得知卯○○、子○○
    二人在臺中縣大甲鎮○○街118 號，即夥同丁○○及其他年
    籍不詳之成年男子五名，共同基於剝奪他人行動自由之犯意
    聯絡，分乘二輛車至該處，於同日下午8 時20分許，在該處
    將子○○、卯○○二人押走，帶至壬○○家中，經壬○○提
    示監視錄影帶後，子○○始承認當日是其駕駛車牌號碼X9－
    3810號自小客車到場，並與卯○○一同供出辛○○、辰○○
    、己○○、梁家偉亦有涉案，壬○○隨即請丁○○以其門號
    0000000000號電話，撥打辛○○之門號0000000000號電話，
    丁○○佯稱要去找辛○○敘舊，叫辛○○在其位於臺中縣大
    甲鎮○○里○○路452巷119弄32號之住處外附近等待，丁○○即夥同三名年籍不詳之成年男子接續承前剝奪他人行動自
    由之犯意，開車前往該處，於同日下午10時許，將辛○○押
    上車帶回壬○○家中後，壬○○等人即詢問辛○○、卯○○
    、子○○三人詳情為何，三人均承認偷竊並將相關細節和盤
    托出，惟當辛○○說到他將所竊得之黃金僅以13萬多元之低
    價賣出，壬○○怒不可遏，竟另行起意與癸○○、丁○○及
    在場之年籍不詳男子五名，共同基於傷害之犯意，毆打辛○○、卯○○、子○○成傷，致辛○○受有頭部外傷併頭皮血
    腫、右手腕挫傷、下背挫傷、左手肘挫傷、左下肢挫傷、左
    膝挫傷、兩頰挫傷等傷害，卯○○受有頭部外傷併頭皮血腫
    、前額及右耳廓擦傷、右手腕挫傷等傷害，子○○受有頭部
    外傷併頭皮血腫、背部挫傷、左前臂挫傷等傷害。隨後辛○○、卯○○、子○○在壬○○、癸○○、丁○○等人之要求
    下，同意將其等所述之偷竊情節，以錄影之方式錄下存證，
    並簽立自白書三份，給壬○○等人提交警方作為證據。嗣後
    ，因辛○○之母親蔡玉梅報警，員警於5月6日0 時30分許，
    至壬○○家中，欲將被私行拘禁之辛○○、卯○○、子○○
    等人帶往警局，壬○○仍不將人犯交給警方，堅持要自己處
    理，並對警方揚稱事情不解決，不讓辛○○三人離開，而仍
    執意剝奪辛○○三人之行動自由，直到支援之警員到場才將
    壬○○、癸○○、辛○○、卯○○、子○○帶回警局後，始
    查獲上情。
四、案經辛○○、卯○○、子○○、壬○○訴由臺中縣警察局大
    甲分局報請臺灣臺中地方法院檢察署檢察官偵查起訴。
    理      由
壹、程序部分：
一、按被告之自白，非出於強暴、脅迫、利誘、詐欺、疲勞訊問
    、違法羈押或其他不正之方法，且與事實相符者，得為證據
    。被告或共犯之自白，不得作為有罪判決之唯一證據，仍應
    調查其他必要之證據，以察其是否與事實相符。被告陳述其
    自白係出於不正之方法者，應先於其他事證而為調查，為刑
    事訴訟法第156 條定有明文。本件被告卯○○於97年7月7日
    本院審理時，就其96年5 月27日警詢中之自白提出抗辯，稱
    ：伊被警察帶到大甲刑事組時，還沒有做筆錄之前，警察用
    手拉住伊胸口衣襟，問伊有沒有去竊盜，之後就空手打伊臉
    頰一下。是第一次96年5 月27日下午那次被打云云。經查，
    若被告卯○○真有遭刑求一事，為何其於96年5 月28日、同
    年7月5日於檢察官偵訊時，均仍坦承犯行？上開抗辯顯有疑
    義。且被告卯○○、子○○、辛○○於96年10月8 日檢察官
    偵訊及97年1 月24日本院審理時，亦未提警詢時遭刑求一事
    ，更足認定被告卯○○之刑求抗辯乃臨訟杜撰，要無可採。
    又證人即該日製作筆錄之警員郭秋水於本院97年7 月24日審
    理時結證稱：「當日詢問卯○○之過程卯○○有坦承犯罪；
    製作筆錄前我有跟卯○○先談過案情，當時他有承認，製作
    筆錄時他也有承認；自5月27日上午11點半到晚上6點半，這
    段期間卯○○有帶我們到他們拆保險櫃及丟保險櫃的現場；
    是他主動帶我們去的，他拆保險櫃的地點很偏僻，是他帶路
    的，地點是在大甲鎮建興里建興砂石廠後面苗埔空地；卯○○到砂石場後面空地一下就找到了，因為是卯○○帶路的；
    從卯○○5 月27日上午11點30分帶回警局至晚上製作筆錄這
    段時間，沒有人對卯○○言語上威脅他承認或有肢體的動作
    ；沒有看到訊問及製作筆錄以外之警員或偵查佐等對卯○○
    、子○○等人使用暴力非法取供」等語（見97年度訴字第26
    6 號卷第54頁至第55頁）。參諸本件之多位被告自始未曾有
    人抗辯遭警刑求，至被告卯○○之抗辯刑求，是於本院經其
    同意而囑託測謊，但經被告卯○○等人反悔推絕測謊後，始
    提出此抗辯，在此之前均未曾有遭警方刑求之抗辯，則被告
    卯○○於本案臨訟審判始為刑求抗辯，意在卸責甚明。故被
    告卯○○於該日警詢中，並未受警員施以不正方法製作筆錄
    ，被告前開刑求抗辯，查無證據可資佐證，難以採信，該警
    詢自白具有任意性甚明。
二、次按依大法官會議釋字第582 號解釋意旨，共同被告於被告
    案件中係屬證人，法院應踐行人證之法定調查程序，始具有
    證據能力；而共同被告於被告案件中之警詢、偵查中陳述，
    因被告無從為詰問，而有礙被告之對質詰問權，應無證據能
    力。再刑事訴訟法為保障被告受公平審判及發現實體真實，
    於92年2月6日修正及增定公布施行之前及之後，對於人證之
    調查均採言詞及直接審理方式，並規定被告有與證人對質及
    詰問證人之權利，其中被告之對質詰問權，係屬憲法第8 條
    第1 項規定「非由法院依法定程序不得審問處罰」之正當法
    律程序所保障之基本人權及第16條所保障之基本訴訟權，不
    容任意剝奪。又刑事審判上之共同被告，係為訴訟經濟等原
    因，由檢察官或自訴人合併或追加起訴，或由法院合併審判
    所形成，其間各別被告及犯罪事實仍獨立存在，各被告對於
    其他共同被告之案件而言，為被告以外之人，具證人之適格
    ，而與被告有共犯關係之人，於被告案件中，既非被告，自
    亦具證人適格，如欲以共同被告或共犯陳述為證據，其等即
    具證人身分，應依人證之調查程序為之。從而，法院就被告
    案件對其他共同被告或與被告有共犯關係之人調查，不論在
    92年2月6日修正、增定之刑事訴訟法公布施行前或施行後，
    均應依人證之調查程序傳喚該共同被告或共犯到場，命其立
    於證人之地位而為陳述，並通知被告，使被告有與之對質及
    詰問共同被告現在與先前陳述之瑕疵的機會，以確保被告對
    質詰問權，並藉以發現實體真實；否則，如僅提示該共同被
    告或共犯未經對質詰問之審判外陳述筆錄或告以要旨，被告
    之對質詰問權即無從行使，無異剝奪被告該等權利，且有害
    於實體真實之發現，其所踐行之調查程序，自難謂為適法（
    最高法院94年度台上字第1776號判決意旨參照）。依上開大
    法官會議解釋及最高法院判決意旨，共同被告於被告所犯本
    案中，既屬證人，原則上應踐行人證之法定調查程序，以確
    保被告之對質詰問權。且共同被告於被告本案審判程序中到
    庭以證人身分具結陳述時，法院如同時提示共同被告於審判
    外之陳述，並詢問被告有何意見，而被告對於共同被告之審
    判外陳述如有不服或有意見，即可當庭詰問，被告之對質詰
    問權因此得以確保。換言之，法院如於共同被告以證人身分
    到庭陳述時，訊問被告對共同被告之審判外陳述有何意見，
    並准許被告對於共同被告詰問，即已賦予被告對於共同被告
    審判外陳述詰問之機會，此時共同被告於審判外陳述之瑕疵
    ，應已治癒，而具有證據能力。查共同被告卯○○、子○○
    於警察訊問中及被告辛○○於檢察官偵訊中所供，業經本院
    以證人身分傳訊，並經被告及辯護人就共同被告卯○○、子
    ○○、辛○○當庭及先前陳述進行交互詰問，有筆錄在卷可
    考。則共同被告卯○○、子○○、辛○○於審判外之陳述，
    均因被告於本院當庭對質詰問，而有證據能力。
三、復按被告以外之人（包括證人、鑑定人、告訴人、被害人及
    共同被告等）於檢察事務官、司法警察官或司法警察調查中
    所為之陳述，與審判中不符時，其先前之陳述具有較可信之
    特別情況，且為證明犯罪事實存否所必要者，得為證據，刑
    事訴訟法第159條之2定有明文。所謂「前後陳述不符」之要
    件，應就前後階段之陳述進行整體判斷，以決定其間是否具
    有實質性差異，惟無須針對全部陳述作比較，陳述之一部分
    有不符，亦屬之。而所謂「較可信之特別情況」之情形，亦
    應就前後陳述時之各種外部情況進行比較，以資決定何者外
    部情況具有可信性。若陳述係在特別可信之情況下所為，則
    虛偽陳述之危險性即不高，雖係審判外陳述，或未經被告反
    對詰問，仍得承認其有證據能力。所稱「外部情況」之認定
    ，例如：時間之間隔：陳述人先前陳述是在記憶猶新的情
    況下直接作成，一般與事實較相近，事後即可能因記憶減弱
    或變化，致有不清晰或陳述不符之現象發生；有意識的迴
    避：由於先前陳述時被告未在場，是陳述人直接面對詢問警
    員所為陳述較為坦然；事後可能因陳述人對被告有所顧忌或
    同情，因而在被告面前較不願陳述不利被告之事實；受外
    力干擾：陳述人單獨面對檢察事務官或司法警察（官）所為
    之陳述，程度上較少會受到強暴、脅迫、詐欺、利誘或收買
    等外力之影響，其陳述較趨於真實。若被告在庭或有其他成
    員參與旁聽時，陳述人可能會本能的作出迴避對被告不利之
    證述，或因不想生事乃虛構事實而為陳述；事後串謀：目
    擊證人對警察描述所目睹情形，因較無時間或動機去編造事
    實，客觀上亦較難認與被告間有勾串情事，其陳述具有較可
    信性。但事後因特殊關係，雙方可能因串謀而統一口徑；或
    事後情況變化，兩者從原先敵對關係變成現在友好關係等情
    形，其陳述即易偏離事實而較不可信等。查證人即共同被告
    子○○、卯○○對於加重竊盜之過程，於警詢時始終陳述其
    等六人共同至上開地點，由被告辛○○、辰○○進屋行竊一
    保險箱後，再由其等六人拿去變賣、銷贓（見中縣甲警偵00
    00000000 號卷第8頁至第10頁、第26頁至第29頁），嗣後於
    本院審理中方改稱其等二人當天是去水美村山上飆車，沒有
    去竊盜云云（97年訴字第266號卷第59頁、第147頁），其事
    後改為證述內容均與警詢時所述不同（詳如下述），本院審
    酌證人即共同被告卯○○、子○○於警詢時之陳述，距離案
    發時間較近，且尚無機會斟酌利害關係或受外力干擾，應屬
    具有較可信之特別情況，又其上開證述自為證明犯罪事實所
    必要，況證人即共同被告子○○、卯○○經本院於審理中傳
    喚到庭接受檢、辯雙方之交互詰問，賦予被告有與之對質、
    詰問其現在與先前陳述瑕疵之機會，自屬已充分保障被告之
    對質詰問權，故證人子○○、卯○○之警詢時之陳述應認有
    證據能力。
四、又按被告以外之人於審判外之言詞或書面陳述，除法律有規
    定者外，不得作為證據。又按被告以外之人於偵查中向檢察
    官所為陳述，除顯有不可信之情況者外，得為證據，刑事訴
    訟法第159條第1項、第159條之1第2 項定有明文。縱偵查中
    對被告以外之人所為之偵查筆錄，或被告以外之人向檢察官
    所提之書面陳述，性質上均屬傳聞證據。惟現階段刑事訴訟
    法規定檢察官代表國家偵查犯罪、實施公訴，依法其有訊問
    被告、證人及鑑定人之權，證人、鑑定人且須具結，而實務
    運作時，檢察官偵查中向被告以外之人所取得之陳述，原則
    上均能遵守法律規定，不致違法取供，其可信度極高，故被
    告以外之人前於偵查中已具結而為證述，除反對該項供述得
    具有證據能力之一方，已釋明顯有不可信之情況外，不宜以
    該證人未能於審判中接受他造之反對詰問為由，即遽指該證
    人於偵查中之陳述不具證據能力。在本案中，證人即共同被
    告辛○○、子○○、卯○○於檢察官偵訊時業經具結，且遍
    觀偵查全卷，亦查無其遭違法取供或非出於自由意志陳述之
    情狀，辯護人又未能提出任何確切之證據證明證人辛○○、
    子○○、卯○○於偵查中之具結證詞有何顯不可信之情況，
    則依刑事訴訟法第159 條之1第2項規定，證人辛○○、子○○、卯○○於偵查中經具結之證言，得例外具有證據能力。
五、再按被告以外之人（包括證人、鑑定人、告訴人、被害人及
    共同被告等）於審判外之陳述雖不符刑事訴訟法第159條之1
    至之4 等四條之規定，而經當事人於審判程序同意作為證據
    ，法院審酌該言詞陳述或書面陳述作成時之情況，認為適當
    者，亦得為證據；當事人、代理人或辯護人於法院調查證據
    時，知有刑事訴訟法第159條第1項不得為證據之情形，而未
    於言詞辯論終結前聲明異議者，視為有前項之同意，同法第
    159條之5定有明文。立法意旨在於傳聞證據未經當事人之反
    對詰問予以核實，原則上先予排除。惟若當事人已放棄反對
    詰問權，於審判程序中表明同意該等傳聞證據可作為證據；
    或於言詞辯論終結前未聲明異議，基於尊重當事人對傳聞證
    據之處分權，及證據資料愈豐富，愈有助於真實發見之理念
    ，且強化言詞辯論主義，使訴訟程序得以順暢進行，上開傳
    聞證據亦均具有證據能力。查本件卷內之人證、書證，除前
    述選任辯護人有爭執證據能力之部分外，對於其餘人證、書
    證，於本院審理時，均同意有證據能力，被告對此亦未表示
    任何反對之意見，且迄至本案言詞辯論終結為止，均未聲明
    異議，另經本院審酌該等人證（不含前已論述部分）、書證
    作成時之情狀，均查無被違法取供或非出於自由意志之情形
    ，相關書證亦查無違法取證或造假虛捏之情事，以之作為本
    案之證據，皆屬適當，均認有證據能力，合先敘明。
貳、認定有罪之實體部分
甲、加重竊盜罪部分：
一、訊據被告卯○○、子○○、辛○○、辰○○、己○○及庚○○均矢口否認有何竊盜犯行，卯○○辯稱：「96年4 月30日
    當天我有經過那邊，因我剛買車，我和子○○去當地的山上
    飆車，因我們買的是同一款的車，要試車。我沒有去竊盜，
    是被逼的我才承認，自白書是壬○○要我們照他寫好的抄的
    ，還要我們對著電腦錄音錄影，要我們照著他先寫好的紙唸
    。因我們有本票在他手上，我們害怕，所以警詢才會照著說
    。壬○○還逼我們每個人要找一個人出來簽本票，所以我才
    找我哥哥辰○○出來」；子○○辯稱：「當天我們開車飆車
    ，一路上都在走，沒有停下來。兩部車都一起，我們從大甲
    出發，繞過水美村山路」；辛○○辯稱：「我沒有去竊盜，
    我是被騙去壬○○家，之後還有被打及簽本票」；辰○○辯
    稱：「我沒有去竊盜，當天我在公司上班」；己○○辯稱：
    「我沒有去竊盜，當天我在家裡幫忙」；庚○○則辯稱：「
    96年4 月30日下午我在家打電腦，沒有去竊盜。當天我是打
    即時通，只要帳號一登出電腦關機後就沒有紀錄了。當時我
    還在當兵，下午六點多坐車回去軍中」云云。
二、惟查：
（一）被告子○○於96年5月28日警詢時已坦承：「於96年4月30
      日14時許我與庚○○、己○○等三人在己○○位於大甲鎮
      日南工業區家中聊天，當時因我無聊就打0000000000號予
      卯○○問卯○○人在何處，卯○○回答他人在臺中縣外埔
      鄉○○村○○路70-13 號叫我過去，於是我就駕駛我所有
      之X9－3810號喜美白色三門自小客車載庚○○、己○○等
      三人前往，於同日14時30分許到達後，卯○○所駕駛之喜
      美白色三門自小客車已在現場。現場並有辛○○、卯○○
      、辰○○，當時辛○○就提議要至該二崁路70-13 號內竊
      取財物，叫我及庚○○、己○○、卯○○等四人在外等候
      ，辛○○就與辰○○二人一同至該屋內行竊，辛○○、辰
      ○○如何進入屋內我不知道，約過十分鐘後辛○○就叫我
      開車至該屋後門載東西，我看到辛○○、辰○○二人就從
      屋內搬一只長約30公分、寬約30公分、高約100 公分之銀
      色保險箱放置在我駕駛之車子X9－3810號自小客車乘客前
      座位置，辰○○就上我駕駛之車子，我就駕駛該車載庚○○、己○○、辰○○等四人離開，另卯○○也駕駛所有之
      喜美白色三門自小客車載辛○○等二人離開」「開車離去
      後辰○○就叫我開車至大甲鎮○○路與臨江路旁之五金行
      ，辰○○就下車至該五金行購買二支鐵撬後上車，之後我
      們一行辛○○、卯○○、辰○○、庚○○、己○○等六人
      駕駛二台汽車就開往大甲鎮建興里建興砂石場後面苗圃，
      分別大家輪流用鐵撬將竊得之保險箱撬開，撬開後保險箱
      內有黃金、外幣、存摺、一些文件等物，其他我沒有詳細
      看，辰○○就將黃金、外幣留下，其餘存摺、一些文件等
      物就交予我用火將該存摺、文件於現場燒燬，我們並將該
      二支鐵撬丟於該處後，我們一行六人又載該空保險箱至臺
      中縣大甲鎮大安溪河堤防邊將該只空保險箱丟至大安溪，
      我們一行六人又至苗栗縣苑裡鎮○○路77號慶芳銀樓內，
      除了己○○留在車上外，其餘我及辛○○、卯○○、辰○○、庚○○五人有進去該銀樓內，由辛○○將該保險箱內
      之黃金拿出典當並簽名，共約五兩重，典當得新台幣13萬
      多，我們六人並於現場分贓，我與卯○○、己○○每人拿
      得新台幣2 萬2000元，其餘分多少我不知道，後我們就離
      去。」；又於同日檢察官偵訊時坦承稱：「辛○○如何進
      去，我們沒看到，我們只是在外面等他。辛○○與辰○○
      一起進去，我們在外面接保險箱，我們是臨時起意的，他
      要偷時我們均知道，也參與分贓，是下午2 時許去偷的，
      辛○○與辰○○搬出保險箱後就放在子○○的車上，我們
      二人在外把風。各分2 萬2000元。共計賣出13萬6000元」
      等語。（見中縣甲警偵0000000000號卷第26頁至第30頁、
      96 年度偵字第13777號卷第10頁至第11頁）
（二）被告卯○○於96年5 月28日警詢時亦坦承：「我當時駕駛
      DK－7137號自小客車，搭載辰○○、辛○○二人，而辛○○就說要去找朋友，後我就載他們至臺中縣外埔鄉○○路
      70-13號處，後辛○○就獨自一人下車至二崁路70-13號處
      ，這時子○○就駕駛X9－3810號白色自小客車搭載己○○
      及庚○○到來，不久後辛○○就跑到車上，要我們大家一
      同進屋行竊，我們就說不敢進去，後辛○○就邀辰○○入
      屋內行竊，這時我們四人就在屋外等他們二人。」「他們
      如何進去行竊我並未看到。竊取一個銀色保險箱。」「我
      當時是載辛○○，而子○○是載辰○○、己○○、庚○○
      離開，而當時竊取之保險箱是放於子○○所駕駛之X9－38
      10號白色自小客車上。」「我們六人駕車逃逸後，就直接
      至大甲鎮建興里建興砂石場後面苗圃空地，以自備之鐵撬
      （子○○及辰○○所攜帶）撬開保險箱拿取保險箱內物品
      。」「黃金我們拿去變賣金錢; 而本票二張、提款卡、存
      款簿等物已在大甲鎮建興里建興砂石場後面苗圃空地放火
      燒毀; 另保險箱由我們六人，一同開車載至大甲鎮○○○
      路河堤旁，棄置於河邊。」「我們於行竊後當日19時許，
      六人就一同將保險箱內之黃金，拿至苑裡鎮○○路慶芳銀
      樓變賣，當時我們六人均有進入銀樓內查看變賣金額，後
      即由辛○○登記身份。賣了新台幣13萬6000元。」；又於
      同日檢察官偵訊時坦承稱：「辛○○如何進去，我們沒看
      到，我們只是在外面等他。辛○○與辰○○一起進去，我
      們在外面接保險箱，我們是臨時起意的，他要偷時我們均
      知道，也參與分贓，是下午2 時許去偷的，辛○○與辰○○搬出保險箱後就放在子○○的車上，我們二人在外把風
      。各分2 萬2000元。共計賣出13萬6000元」等語。（見中
      縣甲警偵0000000000 號卷第8頁至第12頁、96年度偵字第
      13777號卷第10頁至第11頁）
（三）被告辛○○則於96年6月6日檢察官偵訊時坦承稱：「96年
      4月30日下午2點30分有到臺中縣外埔鄉○○路70-13 號壬○○家中竊取財物。」「當時我是跟卯○○、子○○、辰
      ○○、己○○、庚○○一起去」「我坐卯○○的車，辰○○跟我同車。子○○載己○○、庚○○。」「用油壓剪破
      壞鐵窗，從窗戶爬進去。」「後來保險箱放在子○○那台
      車。」「保險箱偷了以後去大甲鎮建興砂石場後面的苗圃
      空地撬開。」「保險箱內有黃金、本票二張、提款卡、存
      款簿。」「我們拿到苗栗縣苑裡鎮慶芳銀樓賣。」「賣了
      13 萬6000元」等語。（見96年度偵字第13777號卷第44頁
      ）
三、渠三人嗣後始翻供均否認稱：「96年4月30日下午2點30分我
    沒有去壬○○家中竊取黃金、本票。」「因為壬○○派人在
    我們家，所以我們上次偵訊才說會我們沒有去偷」云云。
（一）然而，經本院當庭勘驗96年4月30日下午2時許於壬○○家
      後門巷口之路邊監視器錄影光碟，勘驗結果如下：
光碟時間
0：15       畫面上方一部白色轎車（A）開入巷內
0：33       一穿黑上衣之人（下稱甲男）開車門後，下車進
              入劉宅後門
2：29       另一部白色轎車（B）開入巷口，停放在白色轎
              車（A）後方，甲男亦出現在白色轎車（A）右方
2：54       一穿深色上衣白褲之人（下稱乙男）下車
3：10       甲男與乙男一同進入劉宅後門
3：33       甲男自劉宅後門走出，至白色轎車邊開車門後又
              進入劉宅後門
3：53-4：11 乙男從劉宅後門走出，至白色轎車（A）後方，
              再繞至左邊，隨即又跑進劉宅後門
4：02       白色轎車（B）開出巷口
4：12       白色轎車（A）接著亦開出巷口
6：51-7：25 白色轎車（B）倒車入巷口後，接著開進劉宅後
              門口
7：09       另一部白色轎車（A）隨後停在巷口
7：17-7：25 白色轎車（B）自劉宅後門口倒車進入劉宅
7：32-7：55 白色轎車（B）自劉宅後門口開出駛離
7：43-7：54 乙男隨白色轎車（B）後，自劉宅後門跑出
7：55-8：00 乙男跑至巷口坐上白色轎車（A）後駛離
8：07       顯示監視帶時間為2007年04月30日14時40分
（二）互核結果，比照被告子○○、卯○○及辛○○之供述，對
      於六人先於臺中縣外埔鄉○○路70-13 號處之巷口會合，
      再由辰○○及熟知壬○○家中地形之辛○○一同進屋偷竊
      ，將竊得之保險箱放入子○○所駕駛之白色自小客車後，
      辰○○即隨車駛離，而後辛○○亦由後門跑出搭上卯○○
      所駕駛之另一部白色自小客車，隨後一同駛離等情，核與
      監視器光碟均相吻合。嗣後二部白色自小客車逃至大甲鎮
      建興砂石場後面的苗圃空地，將保險箱撬開後，取出黃金
      、外幣等物後，再將該保險箱載至大安溪丟棄，接著一同
      至苗栗縣苑裡鎮慶芳銀樓變賣黃金，所得13萬6000元等情
      。經警於96年5 月27日分別將被告卯○○、子○○係拘提
      到案，到案後行隔離訊問，關於何人開車載何人、何人進
      入行竊、何人坐何車離開、保險箱顏色、放置何車、載至
      地點、棄置地點、金飾變賣地點均相符，又與事後到案之
      被告辛○○上開自白完全相同，是被告子○○、卯○○、
      辛○○分別於警詢或偵訊中之自白，對於與其他三名共同
      被告如何分工行竊、如何分贓、分贓地點及方式、變賣地
      點及金額、行竊過程及動機等，均供述甚詳，且此等情節
      並未全見於壬○○之住宅所拍攝被告等人之自白光碟及自
      白書上。
（三）雖上開二部白色轎車經法院勘驗及送驗後無從辨識車號，
      惟被告卯○○於本院97年3 月17日審理時供稱：伊的轎車
      是白色沒有尾巴，但伊車子的避震器很低，幾乎跟輪子接
      觸，不可能載重。對影片中兩部可疑白色車的車型，確實
      是伊和子○○的車型；及於本院97年7月7日審理時陳稱：
      上次勘驗壬○○家巷內屋後有二部白色車子進入，該二部
      車子之車型與我們二部車的外型、顏色是一樣的，但特徵
      是否一樣不確定等語，被告卯○○既不否認其與子○○所
      駕駛之白色自小客車，與出現於監視器光碟中之二部白色
      轎車係相同車款，又因其所駕駛之自小客車無法載重，故
      重達上百公斤之保險箱交由子○○所駕駛之自小客車搭載
      亦屬合理。
（四）又被告卯○○、子○○、辛○○於96年5 月18日該次否認
      犯行之偵查庭，經隔離訊問後，被告子○○稱：「（你們
      有被拍攝到二部車？）是。在壬○○家附近，我開車去載
      辛○○，因為辛○○要去找他朋友癸○○，後來卯○○打
      電話給我，我在那裡等卯○○。我是開喜美白色二門車車
      號為X9─3810號，卯○○開DK─7137跟我相同的車款。」
      被告辛○○稱：「（你們有被拍攝到二部車？）是。在壬○○家附近，子○○開車載我，卯○○自己開一台，我們
      去找癸○○，但沒有找到人。」被告卯○○稱：「是辛○○叫我去壬○○家附近找他，由子○○載辛○○，我開車
      號DK─7137白色喜美二門車，子○○也是一樣開同款車，
      車號我不清楚。」等語，則被告卯○○、子○○、辛○○
      三人業於96年5月5日在被告壬○○住處看過上開路口監視
      器畫面，仍於96年5 月18日該次『否認犯行』之偵查訊問
      時，坦承竊盜案發當時確有開車至被告壬○○家附近，無
      異承認路口監視器畫面所拍攝到的二部汽車，確為被告卯
      ○○、子○○所駕駛之白色喜美汽車，甚為明確。渠等又
      於審理中辯稱當天沒有停車、倒車云云，顯係事後卸責之
      詞，不足採信。
（五）再經本院當庭勘驗96年5月5日23時許，於壬○○住宅，由
      壬○○自拍之光碟影片，勘驗結果為：於光碟時間5 分28
      秒許，由二名員警陪同辛○○之母親及胞姊到場，其等得
      知辛○○等人至劉宅竊盜一事後，於8 分11秒許，辛○○
      之胞姊當場以右手毆打辛○○耳光等情。辛○○未反抗，
      亦未對其家人辯解係遭人誣陷，是若辛○○果係遭人誣陷
      ，為何於有員警陪同其母親及胞姊到場之情形下，遭其胞
      姊摑掌時，卻毫無抗辯之言？實乃不合常理。另被告卯○○、子○○、辛○○三人於96年5月6日報案遭妨害自由、
      傷害，而被告壬○○、癸○○於同日遭羈押且禁見，至96
      年6 月27日始具保釋放，則為何被告卯○○、子○○、辛○○於該段期間之警詢及自白仍坦承，甚至到96年7月5日
      偵訊時亦坦承上開犯罪，顯見被告卯○○、子○○、辛○○三人所辯不實。從而，本院認被告子○○、卯○○及辛○○嗣後翻異之詞，均與事實不符，實難採信。
三、又於96年7月5日檢察官偵訊時，對於竊盜是何人提議一事，
    被告卯○○稱係辛○○提議，而被告辛○○稱係卯○○提議
    ，另證人戊○○（蘇嘉慶之妻、己○○之姊）則於96年12月
    21日檢察官偵訊時稱「我有問他們到底有沒有去做這件事情
    ，他們都互推」等語，可見被告等人尚知互相推諉卸責，足
    認確有竊盜之情事。
四、再據臺中縣警察局警員即證人郭秋水於本院97年7 月24日審
    理時結證稱：「當日詢問卯○○之過程卯○○有坦承犯罪。
    」「製作筆錄前我有跟卯○○先談過案情，當時他有承認，
    製作筆錄時他也有承認。」「自5月27日上午11點半到晚上6
    點半，這段期間卯○○有帶我們到他們拆保險櫃及丟保險櫃
    的現場。」「卯○○帶我們去現場之前有承認竊盜。」「我
    們問他東西丟哪裡，要將東西找出來，所以他就帶我們去。
    」「是他主動帶我們去的，他拆保險櫃的地點很偏僻，是他
    帶路的，地點是在大甲鎮建興里建興砂石廠後面苗埔空地。
    」「有同事問卯○○保險櫃是否是從本案外埔發生竊案地點
    搬來的，卯○○說是。」「卯○○說有卯○○、辰○○、辛○○、己○○、庚○○、子○○六個人去偷保險櫃。」「卯
    ○○帶我們去大甲鎮○○○路河堤旁保險櫃丟棄地點，那條
    溪是大安溪，從河堤下去可以開車進入溪邊，那地方經常有
    人丟棄垃圾，我印象中隔天還有找搜救隊開橡皮艇去找保險
    櫃，但沒有找到。該丟棄地點也是卯○○帶我們去的，丟棄
    地點不是從河堤上丟下，是開車進入溪邊，再將保險櫃從車
    上外推入河裡。當時保險櫃可能被河水沖走或被垃圾覆蓋」
    等語。（見97年度訴字第266 號卷第54頁至第56頁）；以及
    證人陳續陞於本院97年7 月24日審理時結證稱：「我有先瞭
    解第一次筆錄內容後，我有先跟他談話，瞭解有哪幾個人做
    ，如何做，之後才開始製作筆錄，卯○○承認的內容就如筆
    錄所記載之內容。」「當時卯○○有說行竊之過程，卯○○
    說他駕駛DK－7137自小客車載辰○○、辛○○，他說辛○○
    告訴他說要去找朋友，他們就到臺中縣外埔鄉○○路70之13
    號，子○○駕駛X9－3810自小客車，載己○○、庚○○。後
    來辛○○要他們進入行竊，他們說本來說不敢，後來是辛○○邀辰○○到屋內行竊，其他四個人在外面」等語。（見97
    年度訴字第266號卷第57頁）；與證人李建旺於本院97年7月
    24日審理時結證稱：「卯○○並未否認竊盜，撬保險櫃及丟
    棄保險櫃地點都是卯○○主動帶我們去的，且卯○○主動跟
    我們說撬保險櫃的地點旁邊有一個鐵皮屋，該鐵皮屋所在的
    土地是他爺爺耕作的土地，那地方好像是水利地，就是卯○○跟我們說這是他爺爺耕種的水利地，所以地點他才會那麼
    熟」等語（見97年度訴字第266 號卷第57頁背面）。綜上所
    述，拆保險箱之地點與丟置保險箱之地點均係由被告卯○○
    主動帶警員前往錄影、拍照蒐證，該二地點亦與被告子○○
    於警詢中之自白相符，縱上開保險箱事後因被推入水流湍急
    之大安溪而無法尋獲，惟若非被告等六人有行竊後於該二地
    點分贓及丟棄贓物，何來被告卯○○及子○○於警詢中有關
    行竊過程及分贓、棄贓地點等鉅細靡遺之供述？故被告辛○○、卯○○及子○○事後翻異前詞，乃係卸責之語，不足採
    信。
五、另被告辰○○、己○○、庚○○雖提出不在場證明之抗辯，
    被告辰○○於準備程序中辯稱：伊沒有去竊盜，當天伊在公
    司上班，有二名證人陳志雄、洪佳琪可以證明伊當天在工廠
    工作云云。惟經本院命其自行偕同證人到庭，被告均無法偕
    同到庭，且亦無從提出任何打卡記錄或薪資單等資料以供查
    證，是本院尚無從為被告有利之認定；又被告庚○○於準備
    程序中辯稱：96年4 月30日下午伊在家打電腦，沒有去竊盜
    。當天伊是打即時通，只要帳號一登出電腦關機後就沒有紀
    錄了。當時伊還在當兵，下午六點多坐車回去軍中云云。惟
    經臺灣臺中地方法院檢察署函請陸軍總部提供陸軍湖口裝甲
    542旅砲兵營砲三連庚○○於96年4月28日至96年5月5日之休
    假記錄，而陸軍裝甲542旅函覆稱：「經調查梁員已於96 年
    5月4日退伍，所屬資料因時間過久本部已無資料可查。」有
    陸軍裝甲542旅錦仁字第0960002775 號函在卷可稽。縱被告
    庚○○返回軍隊之時間為下午6 時許，與發生本案之同日下
    午2 時30分許，間隔約有三個半小時以上，是仍無從據以推
    翻被告庚○○在上開時、地行竊之事實；再被告己○○於準
    備程序中辯稱：伊沒有去竊盜，當天我在家裡幫忙云云。惟
    並無相關事證足以佐證，更無從為有利於被告之認定。是以
    被告辰○○、己○○、庚○○前揭所辯之不在場情節，自屬
    無憑，不足採信。
六、此外更有被害人壬○○、劉詩怡及證人慶芳銀樓負責人丑○○分別於警詢、偵訊或審判中陳述甚詳。復有偷竊現場隔壁
    監視錄影帶翻拍照片一張、偷竊現場照片十三張、證人劉詩
    怡結婚照片四張、「慶芳銀樓」簡易日記簿一紙、汽車車籍
    資料二紙等在卷可稽。是本件事證明確，被告六人加重竊盜
    犯行洵堪認定。
七、刑法關於正犯、幫助犯之區別，係以其主觀之犯意及客觀之
    犯行為標準，凡以自己犯罪之意思而參與犯罪，無論其所參
    與者是否犯罪構成要件之行為，皆為正犯，其以幫助他人犯
    罪之意思而參與犯罪，其所參與者，苟係犯罪構成要件之行
    為，亦為正犯。如以幫助他人犯罪之意思而參與犯罪，其所
    參與者又為犯罪構成要件以外之行為，則為從犯。至於事前
    同謀，事後分贓，並於實施犯罪之際，擔任在外把風，顯係
    以自己犯罪之意思而參與犯罪，即應認為共同正犯，司法院
    院字第2030號解釋可供參照。次按刑法第321條第1項第2 款
    規定之毀越門扇、牆垣或其他安全設備，所謂「其他安全設
    備」，係指除門扇牆垣以外，依通常觀念足認為防盜之一切
    設備而言，而窗戶係通風防盜之安全設備，並非供人爬進爬
    出之用，爬窗行竊，自係踰越安全設備竊盜。復按刑法第32
    1條第1項第3 款所規定之攜帶兇器竊盜罪，係以行為人攜帶
    兇器竊盜為其加重條件，此所謂兇器，其種類並無限制，凡
    客觀上足對人之生命、身體、安全構成威脅，具有危險性之
    兇器均屬之，且祇須行竊時攜帶此種具有危險性之兇器為已
    足，並不以攜帶之初有行兇之意圖為必要（最高法院79年台
    上字第5253號判例參照）。本件被告辛○○、卯○○、子○○、辰○○、己○○、庚○○等人，係結夥三人以上，並持
    可足為兇器之鐵製油壓剪至偷竊處所毀越安全設備行竊，是
    核其等所為，均係犯刑法第321條第1項第2款、第3款、第4
    款之加重竊盜罪。
（一）被告六人間就前開犯罪，有犯意聯絡及行為分擔，應依共
      同正犯論處。
（二）被告卯○○、辰○○有如犯罪事實欄所載之罪刑執行情形
      ，有臺灣臺中地方法院地檢署刑案資料查註紀錄表及臺灣
      高等法院被告前科記錄表可參。其於受有期徒刑之執行完
      畢後，五年內故意再犯有期徒刑以上之罪，為累犯，依刑
      法第47條第1項之規定，加重其刑。
（三）被告六人上開事實欄二所為毀越安全設備之加重竊盜犯行
      ，雖未據起訴，惟本院認該部分與起訴之攜帶凶器、結夥
      三人以上之加重竊盜部分屬加重條件之實質一罪關係，自
      應併予審理。另被告辛○○、辰○○侵入住宅部分均未據
      告訴，附此敘明。
（四）爰審酌被告辛○○、卯○○、子○○、辰○○、己○○、
      庚○○等人均年輕力壯，卻不思進取，為圖一己之小利，
      隨意攜帶兇器，毀越安全設備，進入他人處所，行竊壬○○畢生之積蓄，造成壬○○遭受嚴重之財物損失，嚴重擾
      亂社會治安，造成人心恐慌，其等惡性重大，尤其被告辛○○之前受僱於壬○○，不但未思感恩，竟向其他被告提
      議對壬○○行竊，更見其頑劣。且其等於犯後均避重就輕
      ，供詞反覆，足見其等均無悔意，犯後態度極度不佳等情
      ，各量處如主文所示之刑，以資懲儆。雖公訴人具體求刑
      分別量處被告六人一年至二年之有期徒刑，惟本院審酌上
      情，認量處如主文所示之刑已足資懲儆，公訴人之求刑過
      重，附此敘明。
（五）被告辰○○部分，其先於93年6 月21日因竊盜罪，經臺灣
      苗栗地方法院檢察署檢察官為緩起訴處分，次於95年6 月
      15日因竊盜罪，經臺灣臺中地方法院檢察署檢察官起訴，
      復於95年10月11日再因竊盜罪，經臺灣臺中地方法院檢察
      署檢察官起訴，又於96年1 月18日因竊盜罪，再經臺灣臺
      中地方法院檢察署檢察官起訴，末再於96年4 月30日，又
      為本件之犯行。其於短時間內，即涉有多次竊盜罪行，顯
      見被告辰○○並無悛悔警惕之心，且有犯罪之習慣無訛，
      並參酌被告辰○○並非毫無工作能力之人，卻屢次竊取他
      人財物，滿足個人的物質需求，其好逸惡勞之心態，至為
      明顯，其因此而屢次犯罪成習，亦有其刑事前案紀錄資為
      佐證，本院認為有令被告辰○○入勞動場所強制工作，以
      期培養被告辰○○之勞動能力，糾正被告辰○○好逸惡勞
      心態之必要，爰依竊盜犯贓物犯保安處分條例第3條第1項
      、第5條第1項前段之規定，另諭知被告辰○○於刑之執行
      前，令入勞動場所強制工作三年，以資矯治。
乙、妨害自由及傷害部分：
一、訊據被告丁○○均矢口否認有前揭犯行，另被告壬○○對於
    傷害之事實固坦承不諱，於96年5 月18日偵查中供承稱：「
    辛○○、卯○○、子○○到我家時，我只打辛○○，另外是
    跟卯○○、子○○拉扯。」「自白書是他們自願寫的，不是
    我打他們才寫的。我是聽到金子被他們賣13萬元，我很生氣
    才出手打辛○○」；另於96 年6月22日偵查中供承稱：「我
    只有跟辛○○拉扯，也有打辛○○的胸部」等語；惟矢口否
    認有何妨害自由的犯行，與被告癸○○辯稱如辯護要旨：「
    96年5月5日下午8 時許，未夥同丁○○等不詳姓名男子五
    人，分乘二車到大甲鎮○○街118 號前將卯○○、子○○押
    到臺中縣外埔鄉○○路70之13號壬○○住處。未叫丁○○
    夥同三名不詳姓名之男子，於96年5月5日下午10時許，將辛○○押上車帶回臺中縣外埔鄉○○路70之13號壬○○住處。
    未毆打辛○○、卯○○、子○○」云云。
二、惟查：
（一）妨害自由部分
 1、業據告訴人辛○○為下列之證述：
  於96年5月6日警察詢問中證稱：
    「（是何人押走你？由何處押走你？以何方法押走你？）是
    一名以前的友人丁○○先在我家門口喊我出來，然後騙我上
    車，結果我尚未上車，車內的人立即打開門，然後強拉我上
    車，並把我押住。」「（當時車內有幾個人押走你？丁○○
    是否是車內其中一人？）車內連丁○○共是四個人。丁○○
    騙我出門以後，他所駕駛的車門一打開，丁○○馬上用手將
    我推上車。」「（丁○○他們為何要把你押至壬○○的家裡
    ？）我一進門後，屋內的人約有四個人把我押住，其中一人
    手持一支銀色的手槍抵住我的頭，並退下彈夾表示可是有子
    彈。之後我又簽下十張本票，每張面額是一百萬。後來我才
    知道是壬○○在這之前家裡遭竊，而壬○○懷疑是我偷的。
    所以把我押來壬○○的家。」（見中縣甲警偵0000000000號
    卷第16頁至第18頁）
  又於96年5月18日檢察官偵訊中，以證人身分結證稱：
    「（96年5月6日晚上8點20分有無在臺中縣大甲鎮○○街118
    號前被押上車？）沒有，我是在家門口外面被丁○○押上車
    。」「（丁○○、壬○○、癸○○都有動手打你？）壬○○
    有打我。丁○○只有押我，癸○○沒有打我。」「（當天是
    否在場的丁○○押你們走？）沒錯，我們沒有認錯人。」「
    （除了簽本票還有什麼？）寫自白書。自白書內容不實在，
    是他們寫給我們抄，被他們脅迫寫的。」（見96年度偵字第
    11645號卷第27頁至第30頁）
  最後於97年3月17日本院審理時，以證人身分結證稱：
    「（簽自白書那天之情形？）正確日期我忘記了，當天晚上
    丁○○打電話給我，說他買一部車有改裝音響要我去看車，
    我們約在我家巷口，丁○○打開車門，車內後座的兩個人就
    將我拉進車內，丁○○將我推進車內後，就做到副駕駛坐，
    車內包括我總共有五人。在車內坐在後座的那二人就空手打
    我，之後我就被載到壬○○家.. 」「（請鈞院提示96偵116
    45號卷第52頁之通聯紀錄予證人辛○○，當晚21時15分48秒
    丁○○以0000000000電話打給你使用之0000000000電話，於
    21時34分9秒，你有用0000000000電話打給丁○○之0000000
    000 電話，請說明該二通電話之內容？提示並告以要旨）第
    一通他打電話給我邀我出去，我要他不要來，他硬是要來，
    第二通我打給他可能是我再打給他要他不要來，結果他說他
    已經在我家門口」等語。（見97年度訴字第266號卷第141頁
    至第143頁）
 2、告訴人子○○為下列之供述：
  於96年5月6日警察詢問中證稱：
    「（你於何時何地被強押上車及毆打？）我於96年5月5日20
    時於臺中縣大甲鎮順天國小後門被強押上車到外埔鄉○○村
    ○○路70-13 號壬○○住處。」「（是何人將你強押上車？
    有無攜帶武器？）是壬○○叫人強押我上車。有用鐵棒強押
    我上車。」「（你於壬○○住處被毆打後有無強迫你作何事
    ？）叫我跪下並有強迫我簽本票一張面額一百萬元，自自書
    及拿走我的汽車駕照一枚和用錄影機強迫我承認竊盜行為。
    並叫我打電話給家人拿錢來解決。不出來解決就要我寫保險
    並要活埋我。」（見中縣甲警偵0000000000號卷第19頁至第
    20 頁）
  又於96年5月18日檢察官偵訊中，以證人身分結證稱：
    「（96年5月6日晚上8點20分有無在臺中縣大甲鎮○○街118
    號前被押上車？）有。」「（押妳的人是否丁○○、壬○○
    、癸○○？）丁○○有押我在車上」（你簽本票是自願的或
    是被強迫的？）被脅迫的。因為他們有打我，後來有人拿刀
    子對著我們說趕快寫，否則手會斷掉。跟著我寫的還有辛○○、卯○○，我們是輪流上去寫」等語。（見96年度偵字第
    11645號卷第26頁）
 3、告訴人卯○○為下列之供述：
  於96年5月6日警察詢問中證稱：
    「（該十幾名男子如何將你強押上車？幾人遭強行押走？）
    該群男子四人一組手持鋁棒及鐵棒兩人各拉我左右手，在我
    背後的男子以手臂勒我脖子另第四人用手拉住我衣領硬拖上
    車。共有連我和我朋友子○○一同在該地點遭押走。」「（
    你被帶往二崁路70-13 號內發生何事？請詳述？）進去後就
    七至八人毆打我然後拿本票要我簽下100 萬本票而且壬○○
    說如果不簽這本票就要把我們三人剁手指，還有說有洞已經
    挖好，不簽就要把我們埋起來，還有要我寫讓渡書要把我的
    車子讓渡給他，然後壬○○放錄影VCD 要我們對攝影機自白
    說我們三人都坦承有竊盜他家財物，而且要我們三人隨便說
    出另外三人也有行竊並且也要簽下本票。然後一名不詳男子
    就掏出一把銀色槍枝要我們三人跪下，並用槍對著辛○○的
    身體說要我們三人用他（壬○○）家電話打給我家親人要他
    們籌錢放人，過不久警方說和辛○○的母親陳蔡玉梅和陳的
    妻子甲○○到達現場。」（見中縣甲警偵0000000000號卷第
    22 頁至第24頁）
  又於96年5月18日檢察官偵訊中，以證人身分結證稱：
    「（96年5月6日晚上8點20分有無在臺中縣大甲鎮○○街118
    號前被押上車？）有。」「（押你的人是否丁○○、壬○○
    、癸○○？）丁○○有押我在車上」「（你簽本票是自願的
    或是被強迫的？）被脅迫的。因為他們有打我，後來壬○○
    有拿刀子對著我們說趕快寫，否則手會斷掉。跟著我寫的還
    有辛○○、子○○，我們是輪流上去寫。」「（當天是否在
    場的丁○○押你們走？）沒錯，我們沒有認錯人。」（見96
    年度偵字第11645號卷第24頁至第30頁）
  最後於97年3月17日本院審理時，以證人身分結證稱：
    「（96年5月5日晚間是否有到壬○○外埔鄉○○村○○路住
    處？）我是被押去的，當天我和子○○在大甲一間雜貨店裡
    買東西，之後就被包括丁○○在內的十幾個人押走，當時在
    雜貨店門口他們就有打我跟子○○及丙○○，他們開二部車
    ，我和丙○○被押上同一台車，子○○被押上另一台，之後
    將我們載到體育場會合，等待約五分鐘左右，癸○○開車到
    體育場會合，帶路到壬○○家... 」「（如何被押上車的？
    ）我在雜貨店門口時，丁○○他們走過來，其中一個人就問
    我是否叫「小隻」的，我回答是，他們一群人就直接打我，
    並將我押上車，我當時有抵抗說不要上車，他們就用熱熔膠
    及棒球棍打我，其中有一個叫「文其」的人有拿槍，還說要
    開槍打我。當時我被丁○○勒住脖子，與其他人一起把我拖
    上車。」「（到體育場時，如何看到癸○○？）當時押我的
    車是由「文其」所開，我有聽到他說要下車去打電話給被告
    壬○○父子，叫他們出來帶路。之後我有看到來帶路的車子
    開到壬○○家門口，有看到癸○○從該部車下車，我到壬○○家裡才看到壬○○在裡面」等語。（見97年度訴字第266
    號卷第137頁至第138頁）
4、又據共同被告壬○○於96年5月6日警詢中供稱是伊與癸○○
   邀請卯○○及子○○上車；又於同日偵訊時供稱卯○○、子
   ○○是坐伊車；復於同日羈押訊問時供稱伊有帶卯○○、子
   ○○去伊家及伊坐一台車過去，癸○○與他女友開另一台車
   過去；再於96年5 月18日偵查供稱伊叫一位住在大甲鎮的年
   輕人去押子○○、卯○○過來，伊有叫人家帶辛○○過來等
   語。與共同被告癸○○於96年5月6日警詢中供稱卯○○等人
   是被伊與壬○○載往家中；又於同日偵訊時供稱卯○○、子
   ○○是坐伊父親壬○○的車；復於同日羈押訊問時供稱伊有
   將卯○○、子○○帶往伊家中等語。及共同被告丁○○於97
   年2月25日本院審理時承認在被告壬○○家等語。
5、又依被告丁○○使用之0000000000門號通聯記錄可知：
 於96年5月5日21時15分，被告丁○○打電話給告訴人辛○○
   使用之0000000000門號，同日21時34分被告丁○○辛○○回
   撥給被告丁○○。
 被告丁○○於96年5月5日21時00分起至22時44分止，除21時
   34分外，及96年5月6日00時31分起至1 時31分止，其基地台
   位址均在臺中縣外埔鄉○○○段185─6地號，接近被告壬○○住處，顯見被告丁○○停留於同一地點很長之時間。
 被告癸○○所使用之0000000000門號，於96年5月6日2 時24
   分、2時32分、5時57分打電話給被告丁○○，斯時被告癸○○已被帶回外埔派出所，顯見被告癸○○與丁○○熟識。
   雖被告壬○○、癸○○辯稱96年5月6日凌晨係因警察要找丁○○，所以被告癸○○將電話借給辛○○打給丁○○云云，
   然被告癸○○既與被告辛○○因本案生有嫌隙，怎肯再出借
   電話給辛○○？且被告辛○○大可借用其母親或派出所之電
   話為之，是被告壬○○、癸○○此部分所辯顯與事理不合。
6、再經本院當庭勘驗於96年5月5日23時許，在壬○○住宅由壬○○自拍之光碟影片，勘驗結果為：
 光碟時間5 分28秒時，辛○○母親蔡玉梅等家屬三人及員警
   二人到場。辛○○母親手持手機對現場拍攝，其間蔡玉梅要
   求壬○○將辛○○等人送警察局，但壬○○稱事情尚未和解
   ，不可能將他們送到警局。警員蔡宗霖來到門口，但壬○○
   家人表示不願意警察插手，也沒有讓警察入座。
 光碟時間18分50秒時，壬○○稱事情沒有處理，不可能讓你
   們走。
7、觀諸上開等情，核與證人辛○○、子○○、卯○○所指訴遭
   限制行動自由及被迫簽發自白書之情節大致相符，並有通聯
   紀錄一份、自白光碟三片附卷可資佐證，足認證人所陳俱非
   虛詞，堪予採信。
（二）傷害部分
 1、業據告訴人辛○○為下列之供述：
  於96年5月6日警察詢問中證稱：
    「（他們是駕駛何種車輛？押走你的過程中丁○○他們否有
    對你施暴或其他不法之行為？）他們是駕駛一輛黑色國瑞牌
    休旅車，但車號我沒記起來。當時我坐在車子的中間，打我
    的人是坐在車內的最後一排，他們是以徒手打我的頭跟胸部
    。」（見中縣甲警偵0000000000號卷第17頁）
  又於96年5月18日檢察官偵訊中，以證人身分結證稱：
    「（丁○○、壬○○、癸○○都有動手打你？）壬○○有打
    我。丁○○只有押我，癸○○沒有打我。」（見96年度偵字
    第11645號卷第28頁）
  最後於97年3月17日本院審理時，以證人身分結證稱：
    「（當天過程中，在庭之三名被告，有何人打你？）壬○○
    有用拳頭打我，其他二人沒有打我，丁○○只是在車上時，
    我問他要載我去哪裡，他回答到了就知道。到壬○○家後，
    癸○○當時在旁邊看，我沒有和癸○○講話。壬○○有說要
    我打電話、簽自白書、簽本票。」「（在壬○○家裡被打時
    ，是否有人拿其他工具？）有人拿鐵棍、熱熔膠、棒棍打我
    ，當時丁○○都有在旁邊。」「（請鈞院提示警偵字第9600
    31872 號卷第39頁之診斷證明書，有何意見？）這是當天我
    被帶到壬○○家後，被打所受的傷」等語。（見97年度訴字
    第266號卷第141頁背面）
 2、告訴人子○○為下列之供述：
  於96年5月6日警察詢問中證稱：
    「（你何處被毆打成傷？是否驗傷？）我手部、背部及頭部
    被毆傷。我去大甲李綜合醫院驗傷，有驗傷單。」（見中縣
    甲警偵0000000000號卷第20頁）
  又於96年5月18日檢察官偵訊中，以證人身分結證稱：
    「（在車上有無被打？）有。丁○○有用鐵棒及拳頭打我臉
    頰。」「（丁○○、壬○○、癸○○都有動手打你？）都有
    。」（見96年度偵字第11645號卷第26頁）
  最後於97年3月17日本院審理時，以證人身分結證稱：
    「（請鈞院提示96偵11645卷第26 頁與證人子○○，當時為
    何說丁○○有在押你的車上？偵查中有無說在車上有被打？
    ）丁○○是否在押我的車上，我忘記了，當時我確實是有這
    樣說。在車上有無被打是當時我說錯了，那是上車之前丁○○有打我」等語。（見97年度訴字第266號卷第140頁背面）
 3、告訴人卯○○為下列之供述：
  於96年5月6日警察詢問中證稱：
    「（該群歹徒上車後將你帶往何處？做何事？）上車後就把
    我帶到臺中縣外埔鄉鄉○○村○○路70-13 號內。途中有毆
    打我頭部和用拳頭打我臉部。入屋內後大約七或八名男子拿
    鐵棒鋁棒還有裁熔膠對我毆打。」「（毆打你何部位？如何
    毆打？由何人毆打？）其他我不認識我只知道有壬○○拿鐵
    棒毆打我頭部，嘴巴唸要「讓我死」、「要關進狗籠」，另
    一名癸○○也用鐵棍一直打我護著頭部的手臂。」（見中縣
    甲警偵0000000000號卷第23頁）
  又於96年5月18日檢察官偵訊中，以證人身分結證稱：
    「（在車上有無被打？）有。丁○○有用鐵棒及拳頭打我臉
    頰。」「（丁○○、壬○○、癸○○都有動手打你？）是。
    」（見96年度偵字第11645號卷第24頁）
  最後於97年3月17日本院審理時，以證人身分結證稱：
    「（到壬○○家之後之情形？）我一進去就被打，我也有看
    到子○○被打，當時我被打時有用手擋住頭部，沒有看清楚
    是哪些人打我，這中間我有聽到壬○○拿錢給癸○○，要他
    去買一些檳榔及酒給那些人吃。一開始下車時，他們就叫我
    們三人跪下，跪下時丁○○和另外一位年輕人就有打我，進
    門時是被丁○○、癸○○及其他人打，那時壬○○沒有打我
    。後來辛○○被帶來時，壬○○一直質問他，並有出手打辛○○，用拳頭打的，旁邊的人也有拿熱熔膠及棒球棍打，壬○○還說要拿狗籠關我們，要挖洞埋我們，後來壬○○就說
    明明是我們偷東西，問我有無存款，要我打電話跟家人拿錢
    來處理。後來我、子○○和辛○○三人被一一叫到樓中樓去
    寫自白書，並簽發本票，自白書是他們抄一張紙要我抄，因
    我說我不認識字，在樓上寫自白書時壬○○有用拳頭槌我的
    手，然後就叫癸○○去花盆電話旁拿一把刀上來，說若不寫
    快一點的話，要將我的手剁掉」等語。（見97年度訴字第26
    6號卷第138頁）
 4、證人陳建宇即臺中縣大甲分局員警，於97年2 月25日本院審
    審理時結證稱：「（在外埔所負責何人的筆錄？）很多個，
    ... 當時辛○○三人到外埔所時，我看到他們三人身上都有
    瘀血的情形，我就拍照存證，並且跟他們說可以去驗傷，他
    們三人都有去驗傷」等語（97年度訴字第266號卷第第115頁
    ）。核與上開告訴人辛○○、子○○、卯○○供述之情節大
    致相符，此外復有李綜合醫院大甲分院診斷證明書三張附卷
    可稽。是被告壬○○、癸○○及丁○○等人共同基於傷害之
    犯意，毆打辛○○、子○○、卯○○成傷乙節，應勘認定。
（三）綜此，被告壬○○、癸○○、丁○○所辯，無非事後飾卸
      之詞，不可採信。本件事證至臻明確，被告三人犯行洵堪
      認定。
三、按所謂以非法方法剝奪人之行動自由，係指以私禁外之非法
    方法，妨害其行動自由而言，若將被害人拘禁於一定處所，
    繼續較久之時間，而剝奪其行動自由，仍屬私禁行為（最高
    法院21年上字第1834號判例意旨參照）；又按刑法第302 條
    之妨害自由罪，係妨害他人自由之概括的規定，故行為人具
    有一定目的，以非法方法剝奪人之行動自由者，除法律別有
    處罰較重之規定（例如略誘及擄人勒贖等罪），應適用各該
    規定處斷外，如以使人行無義務之事，或妨害人行使權利為
    目的，而其強暴脅迫復已達於剝奪人行動自由之程度，即祇
    成立本罪，不應再依同法第304 條論處，誠以此項使人行無
    義務之事，或妨害人行使權利之低度行為，應為剝奪人行動
    自由之高度行為所吸收，不能以其目的係在使人行無義務之
    事，或妨害人行使權利，認為係觸犯刑法第302條第1項及第
    304 條第1項之2罪名，依同法第55條，從一重處斷（最高法
    院29年上字第2359號判例意旨參照）；復按刑法第302 條之
    妨害自由罪，原包括私禁及以其他非法方法剝奪人之行動自
    由而言，所謂非法方法，當包括強暴脅迫等情事在內，自屬
    包含於妨害行動自由之同一意念之中，縱其所為，合於刑法
    第305 條恐嚇危害安全之情形，仍應視為剝奪行動自由之部
    分行為，非低度之恐嚇危害安全罪，為高度之剝奪行動自由
    罪所吸收（最高法院74年臺上字第3404號判例意旨參照）。
    是核被告壬○○、癸○○、丁○○所為，係犯刑法第277 條
    之傷害、第302 條之剝奪他人行動自由罪。被告三人間與五
    名年籍不詳之成年男子，就前開犯罪，有犯意聯絡及行為分
    擔，為共同正犯。被告三人先後傷害、妨害自由犯行，其主
    觀上均係出於一普通傷害及剝奪他人行動自由之犯意而為，
    客觀上其等前開傷害及妨害自由行為，均時間緊接、地點相
    同或接近，其等各個傷害及妨害自由行為之獨立性極為薄弱
    ，僅為其等全部犯罪行為之部分舉動，應予包括評價為接續
    犯之單純一罪。被告壬○○、丁○○、癸○○基於普通傷害
    及剝奪他人行動自由之故意，同時傷害及剝奪告訴人辛○○
    、卯○○、子○○等人行動自由，其等以一行為觸犯數普通
    傷害罪及剝奪他人行動自由罪，各為想像競合犯，依刑法第
    55條規定，各應從重論以一普通傷害罪及剝奪他人行動自由
    罪。渠等所犯上開各罪間，犯意各別，罪名有異，應予分論
    併罰，又被告壬○○有如犯罪事實欄所載之罪刑執行情形，
    有臺灣臺中地方法院檢察署刑案資料查註記錄表、臺灣高等
    法院被告前科記錄表可參。其於受有期徒刑之執行完畢後，
    五年內故意再犯有期徒刑以上之罪，為累犯，依刑法第47條
    第1 項之規定，加重其刑。爰審酌壬○○等人雖因家中財物
    失竊而受損嚴重，惟卻不思以合法之方式，追究被告辛○○
    等人之罪責，反以妨害自由、傷害辛○○等人之方式處理，
    製造更多社會問題，行為至屬未當，且犯後拒不吐實，態度
    不佳等情，各量處如主文所示之刑，並均定執行刑，其中被
    告癸○○、丁○○之宣告刑及執行刑均諭知易科罰金之折算
    標準，以資懲儆。
四、被告子○○、庚○○待到案後另結。
據上論斷，應依刑事訴訟法第299條第1項前段，刑法第28條、第
321條第1項第2款、第3款、第4款、第277條、第302條、第47 條
第1項、第55條、第51條第5款、第41條第1 項前段，刑法施行法
第1條之1，判決如主文。
本案經檢察官寅○○到庭執行職務。
中    華    民    國    97    年    8    月    21    日
                  刑事第三庭  審判長法  官  賴恭利
                                    法  官  楊曉惠
                                    法  官  黃松竹
上正本證明與原本無異。
如不服本判決，應於收受送達後10日內向本院提出上訴書狀（應
敘述具體理由並附繕本）。
上訴書狀如未敘述理由，應於上訴期間屆滿後20日內補提理由書
於本院。
                                    書記官  黃毅皓
中    華    民    國    97    年    8    月    21    日
附錄論罪科刑法條全文
刑法第321條
犯竊盜罪而有左列情形之一者，處六月以上五年以下有期徒刑：
一、於夜間侵入住宅或有人居住之建築物、船艦，或隱匿其內而
    犯之者。
二、毀越門扇、牆垣或其他安全設備而犯之者。
三、攜帶兇器而犯之者。
四、結夥三人以上而犯之者。
五、乘火災、水災或其他災害之際而犯之者。
六、在車站或埠頭而犯之者。
前項之未遂罰之。
刑法第277條
傷害人之身體或健康者，處三年以下有期徒刑、拘役或一千元以
下罰金。
犯前項之罪因而致人於死者，處無期徒刑或七年以上有期徒刑；
致重傷者，處三年以上十年以下有期徒刑。
刑法第302條
私行拘禁或以其他非法方法，剝奪人之行動自由者，處五年以下
有期徒刑、拘役或三百元以下罰金。
因而致人於死者，處無期徒刑或七年以上有期徒刑，致重傷者，
處三年以上十年以下有期徒刑。
第一項之未遂犯罰之。


司法院資訊處製作；財團法人民間司法改革基金會備份。
